【裁判字號】    98,交聲,765
【裁判日期】    980331
【裁判案由】    違反道路交通管理處罰條例聲明異議
【裁判全文】
臺灣臺北地方法院交通事件裁定         98年度交聲字第765號
原處分機關  臺北市交通事件裁決所
異  議  人
即受處分人  林仕國際有限公司
代  表  人  甲○○
上列異議人即受處分人因違反道路交通管理處罰條例案件，對於
臺北市交通事件裁決所於中華民國九十八年三月九日所為之處分
（原處分案號：北市裁罰字第裁二二—ＡＥＸ五八五一五一號）
聲明異議，本院裁定如下：
    主  文
原處分撤銷。
林仕國際有限公司不罰。
    理  由
一、本件原處分意旨略以：本件異議人即受處分人林仕國際有限
    公司所有車牌號碼八○○○—ＱＫ號自用一般小客車，於民
    國九十八年一月十八日下午二時三十六分許，停放在臺北市
    ○○○路一段一八○號前之劃有紅色實線表示禁止臨時停車
    之路段，當時駕駛人雖在現場，惟經現場執行勤務之臺北市
    政府警察局大安分局新生南路派出所警員黃業勤以手勢配合
    哨音指揮受處分人駛離，駕駛人並未予以理會仍違規停車並
    使乘客上車。執勤員警見狀即指揮其靠邊停車接受稽查，然
    該車駕駛人未予理會即行駛離，嗣經執勤員警記明車號，並
    依電腦車籍資料比對無誤後，以受處分人所有之前揭車輛有
    在「違反處罰條例，拒絕接受稽查逃逸」之違規事實，依道
    路交通管理處罰條例第六十條第一項之規定，逕行掣單舉發
    。嗣舉發通知單送達受處分人後，受處分人於舉發通知單上
    所載之應到案日期即九十八年二月十八日前向原處分機關提
    出申訴並說明駕駛人為甲○○，經原處分機關函請舉發單位
    即臺北市政府警察局大安分局調查結果，仍認受處分人確有
    前開違規行為，原處分機關乃於九十八年三月九日，依道路
    交通管理處罰條例第六十條第一項、違反道路交通管理事件
    統一裁罰基準及處理細則第四十三條、第四十四條及違反道
    路交通管理事件統一裁罰基準表之規定，裁處受處分人新臺
    幣（下同）三千元之罰鍰。
二、據受處分人之聲明異議意旨略以：該違規地點是平日可臨停
    上下車的捷運站，當日卻在站前四週離紅線三至五公尺處，
    放滿路障及繩索，並有兩位員警在當場維持秩序，當伊到現
    場正困惑如何接人時，就放慢速度滑行到警員旁欲向員警請
    示何處可停車載人時，警察卻一味要伊離開，此時內人正好
    站在該員警旁邊，便一個箭步由右後方快速進入車內，這個
    突如奇來的舉動並非伊能控制，且內人站在該員警旁約有十
    分鐘，該員警也未告知她本日不得在此上下車；另一員警站
    在該警員前約十公尺處，見狀亦要伊快速離開，伊即依指示
    駛離。警員之舉發違規行為並非事實，當時伊之車速那麼慢
    ，也有足夠距離讓員警用身體語言、指揮棒或輕拍車身來示
    意伊停車，伊與其內人完全沒感覺該警員有示意要伊停車之
    動作，且伊既無肇事也未妨礙交通，何必逃逸云云。
三、經查：
（一）按汽車駕駛人，駕駛汽車有違反本條例之行為，經交通勤
      務警察或依法令執行交通稽查任務人員制止時，不聽制止
      或拒絕停車接受稽查而逃逸者，除按各該條規定處罰外，
      處三千元以上六千元以下罰鍰；又汽車駕駛人不服指揮稽
      查而逃逸，當場不能或不宜攔截製單舉發者，得對汽車所
      有人逕行舉發處罰，道路交通管理處罰條例第六十條第一
      項、第七條之二第一項第四款分別定有明文。
（二）次按道路交通管理處罰條例之處罰，受舉發違反道路交通
      管理事件之受處罰人，認為受舉發之違規行為應歸責他人
      者，應於舉發違反道路交通管理事件通知單應到案日期前
      ，檢附相關證據及足資辨識、通知應歸責人之證明文件，
      向處罰機關告知應歸責人，處罰機關應即另行通知應歸責
      人到案依法處理；逾期未依規定辦理者，仍依本條例各該
      違反條款規定處罰，道路交通管理處罰條例第八十五條第
      一項、違反道路交通管理事件統一裁罰基準及處理細則第
      三十六條規定甚詳。易言之，如汽車駕駛人有違反道路交
      通管理處罰條例之行為，為警當場掣單舉發者，固應對汽
      車駕駛人為處罰；惟若舉發單位並非當場舉發，而係依道
      路交通管理處罰條例第七條之二規定逕行舉發者，此際舉
      發機關僅能依上開規定對汽車所有人掣單舉發，然如經汽
      車所有人於舉發通知單所載應到案日期前到案，並檢附相
      關證據及足資辨識、通知該應歸責違規駕駛人之證明文件
      ，向處罰機關告知應歸責之人，處罰機關即應依前揭道路
      交通管理處罰條例第八十五條第一項之規定，另行通知該
      違規駕駛人到案依法處理之。本件舉發交通違規事件係警
      員逕行舉發，業已於舉發通知單上「駕駛人（或姓名）姓
      名」欄內註明，而受處分人於應到案期限內亦提出申訴，
      並由申訴書之意旨所示，本件實際駕駛人應係甲○○，並
      載明其身分證統一編號，有原處分機關九十八年二月十六
      日交通違規案件陳述書一紙附卷足憑。是原處分機關既已
      知悉本件應歸責之違規駕駛人為甲○○，即無不能依前揭
      違反道路交通管理處罰條例第八十五條第一項規定另行通
      知該違規駕駛人到案依法處理之情形，則原處分機關仍逕
      以異議人即受處分人林仕國際有限公司為裁罰對象，於法
      尚有未合，自應由本院將原處分撤銷，諭知異議人不罰。
      至駕駛人甲○○之前揭行為究否違規，自應由原處分機關
      另行依法處理，附此敘明。
據上論斷，應依道路交通案件處理辦法第二十條前段，裁定如主
文。
中    華    民    國  九十八  年    三    月  三十一  日
                  臺灣臺北地方法院交通法庭
                      法      官  雷淑雯
上正本證明與原本無異。
如不服本裁定應於送達後五日內向本院提出抗告狀
                      書  記  官  胡詩唯
中    華    民    國  九十八  年    三    月  三十一  日


司法院資訊處製作；財團法人民間司法改革基金會備份。
